【裁判字號】    95,抗,358
【裁判日期】    950703
【裁判案由】    聲請再審
【裁判全文】
臺灣高等法院臺中分院刑事裁定           95年度抗字第358號
抗  告  人
即 聲 請人  乙○○
受 判 決人  甲○○
上列抗告人因受判決人過失傷害案件，對於臺灣臺中地方法院77
年度交易字第331號刑事判決 ，聲請再審，不服臺灣臺中地方法
院中華民國95年4月25日裁定（95年度聲再字第2號），提起抗告
，本院裁定如下：
      主  文
抗告駁回。
      理  由
一、抗告意旨略以：(一)76年12月13日下午11時50分許，在台中縣
    后里鄉○○村○○路與三豐路設有「閃光黃燈」號誌之交岔
    路口，由另一被害人牛安民所駕駛之000-0000號自用小客車
    由「安眉路向東行駛，至三豐路左轉北上」；受判決人即被
    告甲○○（下稱被告甲○○）駕駛之000-0000號自用小客車
    由「三豐路向南行駛」，而其所駕駛上開自用小客車既已「
    左轉過了中心線後」，該小客車的「左側正中部位」卻遭受
    被告甲○○駕駛上開自用小客車「嚴重撞擊」（實則本件兩
    輛自用小客車係「交叉撞擊」而非「迎面撞擊」），致乘坐
    在牛安民所駕駛前該自用小客車右後座之抗告人乙○○（下
    稱抗告人）受有：1.右腦出血。2.左胸第2、3、4肋骨骨折
    。3.左肱骨粉粹性骨折等三種傷害，此符合依刑法第10條第
    4項第6款之「重大不治或難治之傷害」。而且依台灣省台中
    縣區車輛行車事故鑑定委員會亦未鑑定出本案責任歸屬，由
    是可證明被告甲○○實係犯刑法第278條第1項使人受重傷罪
    ，不然至少是刑法第284條第1項後段之過失致重傷罪，為何
    被告甲○○於原審法院77年度交易字第331號判決中係犯刑
    法第284條第1項前段之過失致「輕」傷罪？此顯為枉法判決
    。(二)77年12月15日，抗告人接到原審法院77年度交易字第
    331號判決後，非常不服，即於規定期間十日內（即同年12
    月23日，星期五）提出上訴狀，此等事實有附卷之掛號信章
    可證。但時值12月25日行憲紀念日 (星期日)，而12月26 日
    (星期一)補假一天，因此原審法院才會在77年12月28日始接
    獲抗告人所提之上訴狀，實則抗告人第8天即已提出上訴狀
    ，足證抗告人之上訴「沒有違法」。換言之，被告甲○○怎
    可被「非法的判決確定」呢？(三)又抗告人所提附卷之「診斷
    證明書」足證受有「重大不治或難治之傷害」之事實，由此
    亦可證明「原判決所憑之證言、鑑定或通譯已證明其為虛偽
    者」、「發現確實之新證據，足認受有罪判決」之事實，故
    抗告人對被告甲○○之「另一犯罪事實」，依法可提出再審
    之聲請。(四)又被告甲○○有「欲置人於重傷」之犯罪手段，
    且不曾赴醫院探視、不曾道歉、不願負起賠償義務，其犯罪
    後的態度顯然毫無悔意。(五)另抗告人在原審法院77年度交易
    字第331號案件中，是「受害者、告訴人（原告）」，而不
    是「自訴人」，原審裁定竟誤認抗告人是自訴人。懇請鈞院
    准予本件再審之聲請，以維護抗告人之權益等語。
二、按「為判決人之不利益聲請再審，得由管轄法院之檢察官及
    自訴人為之。但自訴人聲請再審者，以有第422條第1款規定
    之情形為限」，刑事訴訟法第428條第1項定有明文。又按「
    為受刑人或被告不利益起見，得提起再審者，應以管轄法院
    之檢察官及自訴人為限，此在刑事訴訟法第四百四十七條規
    定至為明瞭。本件抗告人係立於告訴人地位，又非自訴人，
    依法自無提起再審權，乃遽向原法院提起再審，其程序顯屬
    違背規定」，最高法院亦著有19年抗字第111號判決可資參
    照。
三、原裁定意旨略以：本案抗告人（即自訴人）之再審聲請狀提
    及其本於刑事訴訟法第422條第1款之規定聲請再審，與前開
    規定有所未合，依法不應准許。退步言之，縱如抗告人以刑
    事訴訟法第422條第2款之規定聲請再審，依同法第425條規
    定，亦已逾越聲請再審之期間。故本件聲請再審之程序違背
    上開規定，依同法第433條規定，應以裁定駁回之等語。
四、經查：本件原審法院77年度交易字第331號過失傷害案件，
    係台灣台中地方法院檢察署檢察官依抗告人之告訴而以該署
    77年度偵字第3720、3828號提起公訴乙節，有該案件之起訴
    書影本、刑事判決書影本及台灣高等法院被告前案紀錄表各
    1份在卷足憑，可見抗告人於本件過失傷害案件僅係告訴人
    ，而非自訴人。準此，依首揭規定，抗告人自無提起再審權
    ，其遽向原審提起本件再審，其程序顯屬違背規定，原審自
    應依法駁回其再審之聲請。而原審竟誤認抗告人於本件過失
    傷害案件為自訴人，有權提起本件再審，固有未洽，惟原審
    亦認本件聲請再審之程序違背刑事訴訟法第422條第1款或同
    法第425條之程序規定，而依同法第433條規定，予以裁定駁
    回，足見原審認本件再審聲請不合法而予以駁回之依據雖有
    不當，然結論並無二致。是抗告人提起抗告，仍以其有再審
    理由云云，其抗告為無理由，應予駁回。
五、據上論斷，應依刑事訴訟法第412條，裁定如主文。
中    華    民    國    95    年    7    月    3      日
            刑事第七庭  審判長法  官  林  榮  龍
                              法  官  江  錫  麟
                              法  官  許  秀  芬
上列正本證明與原本無異。
不得再抗告。
                              書記官    瑞  芳
中    華    民    國    95    年    7    月    4      日
                                                      Ａ


司法院資訊處製作；財團法人民間司法改革基金會備份。
